【裁判字號】    99,民著訴,1
【裁判日期】    990517
【裁判案由】    侵害著作權有關財產權爭議
【裁判全文】
智慧財產法院民事判決
                                     99年度民著訴字第1號
原      告  甲○○
被      告  凱望國際有限公司
法定代理人  乙○○
被  告  兼
訴訟代理人  丙○○
上列當事人間侵害著作權有關財產權爭議事件，本院於民國99年
4 月12日言詞辯論終結，判決如下：
    主  文
被告應連帶給付原告新臺幣壹萬元。
原告其餘之訴駁回。
訴訟費用由被告連帶負擔五分一，餘由原告負擔。
本判決第1 項得假執行。但被告如於執行標的物拍定、變賣或物
之交付前，以新臺幣壹萬元預供擔保，得免為假執行。
原告其餘假執行之聲請駁回。
    事實及理由
一、程序方面：
    原告原起訴請求被告給付新臺幣（下同）150,000 元（見本
    院卷第8 頁），嗣於民國99年3 月22日當庭減縮請求50,000
    元，被告當庭表示同意（見本院卷第228 頁）；復於同年4
    月14日，本於同一之請求之基礎事實，依公司法第23條第2
    項規定主張被告應連帶賠償（見本院卷第249 頁），且不甚
    礙被告之防禦及訴訟之終結，依民事訴訟法第255 條第1 項
    第1 款、第2 款、第3 款、第7 款規定，自應予准許。
二、原告起訴主張：原告於98年9 月3 日發現被告凱望國際有限
    公司（下稱被告公司）之網站（網址：http://www.kathrin
    e.com.tw）首頁右上方Q ＆A 內容，多處幾與原告就原證20
    、21、24、25之夢露麗莎調整型內衣廣告DM之語文著作（下
    稱系爭著作）相同，侵害原告之重製權，迄今已有半年，爰
    依著作權法第88條第1 項、公司法第23條第2 項，請求被告
    公司與總經理被告丙○○連帶賠償損害，即相當於報酬之賠
    償金50,000元。至兩造前於98年10月21日在臺灣板橋地方法
    院進行調解（98年度司板調字第153 號），主要針對退股金
    及技術回饋金，與著作權無關。並聲明求為判決：(一)被告應
    連帶給付原告50,000元。(二)願供擔保，請准宣告假執行。
三、被告則以兩造合夥關係於95年底結束，於96年2 月間，以10
    ,000元將其所有之電腦檔案（含原證17至21、24至26）及布
    料、配件、製造衣服之器具出售予被告丙○○，原告並簽收
    支出證明單（上載顧問費）。嗣後原告於臺灣板橋地方法院
    調解時，即已主張被告之QA侵害原告之DM著作權，其後原告
    當庭接受調解金20,000元，並願意放棄其他對被告之請求，
    本件係屬上開調解範圍等語置辯，並聲明求為判決：(一)駁回
    原告之訴及其假執行之聲請。(二)願供擔保，請准宣告免為假
    執行。
四、經查下列事實，有兩造均不爭執之各該證據附卷可稽，復為
    兩造所不爭執，自堪信為真實。
  (一)原告與被告丙○○於95年8 月15日簽訂合夥契約，約定共同
    出資合夥經營凱撒琳國際有限公司（下稱凱撒琳公司），嗣
    於同年8 月29日合意原告退股。
  (二)原告就系爭著作（即原證20、21、24、25之夢露麗莎調整型
    內衣廣告DM，見本院卷第191 、192 、194 至199 、207 、
    208 、210 頁）享有著作權。而被告丙○○於與原告前開合
    夥期間曾接觸過系爭著作（見本院卷第232 頁之被告陳述）
    。
  (三)被告公司於95年10月4 日設立，登記負責人為乙○○，實際
    負責人即總經理被告丙○○（見本院卷第161 頁之公司基本
    資料查詢，及本院卷第230 頁之兩造陳述）。
  (四)被告公司之「常見Q&A 」網頁部分內容與原告之系爭著作相
    同（見本院卷第211 至220 頁之98年9 月3 日、12月29日及
    99年3 月4 日列印網頁資料）。
  (五)原告於98年9 月10日向臺灣板橋地方法院起訴請求被告丙○
    ○給付技術轉移金及技術回饋金500,000 元，與股金35,000
    元，經以98年度司板調字第153 號受理在案。嗣原告與被告
    丙○○於同年10月21日當庭成立調解，由被告丙○○當庭給
    付原告20,000元，作為返還退股金之補償費（見本院卷第15
    7 至159 頁之合夥契約、匯款單、退股同意書，及本院依職
    權調閱之在臺灣板橋地方法院板橋簡易庭98年度司板調字第
    15 3號民事卷第4 至5 、14至16頁之起訴狀、調解程序筆錄
    、調解方案）。
五、得心證之理由：
  (一)按調解成立者，依民事訴訟法第416 條第1 項後段、第380
    條第1 項規定，與確定判決有同一之效力。又原告之訴的訴
    訟標的為確定判決之效力所及，法院應以裁定駁回之，同法
    第249 條第1 項第7 款亦有明文。查原告與被告丙○○於98
    年10月21日所成立之調解標的乃彼此間退股金之爭議，並未
    包含任何著作權之法律關係，此觀臺灣板橋地方法院板橋簡
    易庭98年度司板調字第153 號民事卷內之起訴狀、調解程序
    筆錄、調解方案自明。是以本件著作權損害賠償請求即非前
    開調解範圍，而未發生與確定判決有同一之效力，本院仍應
    就原告之請求有無理由為實體判斷。
  (二)次按著作權法第22條第1 項規定：「著作人除本法另有規定
    外，專有重製其著作之權利。」此即著作人所享有之重製權
    。又因故意或過失不法侵害他人之著作財產權或製版權者，
    負損害賠償責任，著作權法第88條第1 項定有明文。另公司
    負責人對於公司業務之執行，如有違反法令致他人受有損害
    時，對他人應與公司負連帶賠償之責，公司法第23條第2 項
    亦有明文。
  (三)查被告公司之「常見Q&A 」網頁部分內容確與與原告之系爭
    著作相同，而被告丙○○於與原告合夥期間曾接觸過系爭著
    作，已於前述。被告雖辯稱原告於96年2 月間，以10,000元
    將其所有之電腦檔案（含原證17至21、24至26）等出售予被
    告丙○○云云，並提出支出證明單（見本院卷第241 頁）為
    證，惟此為原告所否認，被告即應就此有利於己之事實負舉
    證之責。觀諸上開支出證明單，記載「凱薩琳」於96年2 月
    16日支付原告10,000元，支出原因為「顧問費」，縱使此支
    出證明單上「甲○○」簽名為真，支付款項者顯為「凱薩琳
    」，並非被告公司或被告丙○○，且被告復未提出其他證據
    證明所稱「顧問費」即指原告將各該電腦檔案（含系爭著作
    之檔案）中相關著作財產權轉讓、同意或授權予「凱薩琳」
    、被告公司或被告丙○○。是以被告公司或被告丙○○並未
    因上開支出證明單而取得利用系爭著作之正當權源。是以被
    告丙○○於製作被告公司網頁、執行其職務時，侵害原告就
    系爭著作所享有之語文著作的重製權，因此，原告依著作權
    法第88條第1 項前段、公司法第23條第2 項規定，請求被告
    連帶賠償損害，於法有據。
  (四)損害賠償之範圍：
    1.按（第1 項）因故意或過失不法侵害他人之著作財產權或
      製版權者，負損害賠償責任，數人共同不法侵害者，連帶
      負賠償責任；（第2 項）前項損害賠償，被害人得依下列
      規定擇一請求：一依民法第216 條之規定請求，但被害人
      不能證明其損害時，得以其行使權利依通常情形可得預期
      之利益，減除被侵害後行使同一權利所得利益之差額，為
      其所受損害；二請求侵害人因侵害行為所得之利益，但侵
      害人不能證明其成本或必要費用時，以其侵害行為所得之
      全部收入，為其所得利益；（第3 項）依前項規定，如被
      害人不易證明其實際損害額，得請求法院依侵害情節，在
      10,000元以上1,000,000 元以下酌定賠償額，如損害行為
      屬故意且情節重大者，賠償額得增至5,000,000 元，著作
      權法第88條定有明文。又（第1 項）損害賠償，除法律另
      有規定或契約另有訂定外，應以填補債權人所受損害及所
      失利益為限；（第2 項）依通常情形，或依已定之計劃、
      設備或其他特別情事，可得預期之利益，視為所失利益，
      民法第216 條亦有明文。
    2.再按侵權行為賠償損害之請求權，乃在填補被害人之實際
      損害，而非更予以利益，故損害賠償以受有實際損害為成
      立要件，若絕無損害亦即無賠償之可言（最高法院19年上
      字第363 號民事判例參照）。而考量著作權人有時不易證
      明其實際損害額，著作權法第88條第3 項規定被害人得請
      求法院依侵害情節，酌定賠償額，惟仍應以實際損害額不
      易證明為其要件，且法院酌定賠償額時，應按侵害之情節
      定之（最高法院97年度臺上字第1552號民事判決參照）。
    3.本件係被告擅自將系爭著作重製於被告公司之「常見Q&A
      」網頁，爰審酌原告就系爭著作並未授權他人使用、收取
      授權金，此為原告所自承而為被告所不爭執（見本院卷第
      231 頁），觀諸系爭著作乃產品之說明文宣，僅為其銷售
      產品之輔助工具，並非專以此文字著作為營業標的，難以
      計算原告因系爭著作之所得利益或所受損害；而被告公司
      為銷售其自身調整型內衣產品，擅自重製系爭著作於其網
      頁中，亦非專以擅自重製系爭著作為業，亦難以估算其因
      此所得之利益，故原告確有難以依同法第88條第2 項規定
      證明其因被告之行為所受實際損害額之情事。爰審酌被告
      所為，故意侵害原告所享有之重製權，並斟酌網際網路與
      資訊科技之無遠弗屆及侵害容易性，依同條第3 項規定，
      酌定賠償額為10,000元。
  (五)從而，原告請求被告連帶給付10,000元，為有理由，應予准
    許。逾此範圍，為無理由，應予駁回。
  (六)至兩造其餘之攻擊或防禦方法，及未經援用之證據，經本院
    斟酌後，認為均不足以影響本判決之結果，自無逐一詳予論
    駁之必要，併此敘明。
六、假執行之宣告：
    原告勝訴部分未逾500,000 元，爰依民事訴訟法第389 條第
    1 項第5 款規定，依職權宣告假執行。而被告陳明願供擔保
    ，聲請免為假執行，合於法律規定，爰酌定相當之擔保金額
    宣告之。原告其餘假執行之聲請，因訴之駁回而失所依據，
    不予准許。
七、訴訟費用負擔之依據：民事訴訟法第79條、第85條第2 項。
中    華    民    國    99    年    5     月    17    日
                    智慧財產法院第二庭
                                法  官  蔡惠如
以上正本係照原本作成。
如對本判決上訴，須於判決送達後20日之不變期間內，向本院提
出上訴狀。
中    華    民    國    99    年     5    月   17     日
                                書記官  林佳蘋


司法院資訊處製作；財團法人民間司法改革基金會備份。
